臺灣彰化地方法院彰化簡易庭民事判決
110年度彰簡字第537號
原      告  王子清  
訴訟代理人  林春榮律師
被      告  蔡振雄  
訴訟代理人  蔡建全  
            陳忠儀律師
            廖慧儒律師
上列當事人間請求損害賠償事件，經本院刑事庭裁定移送前來（
110年度交簡附民字第9號），本院於民國111年6月21日言詞辯論
終結，判決如下：
    主      文
被告應給付原告新臺幣壹佰參拾陸萬伍仟陸佰肆拾肆元，及自民
國一一○年一月二十九日起至清償日止，按週年利率百分之五計
算之利息。
原告其餘之訴駁回。
本判決原告勝訴部分得假執行。但被告如以新臺幣壹佰參拾陸萬
伍仟陸佰肆拾肆元為原告預供擔保後，得免為假執行。 
原告其餘假執行之聲請駁回。
    事實及理由
一、原告主張：
（一）被告於民國109年3月6日晚間6時5分許，騎乘車牌號碼000
      -000號普通重型機車（下稱肇事車輛），沿彰化縣和美鎮
      德美路由西往東方向行駛，至與孝光路之交岔路口時，左
      轉孝光路，本應注意行經無號誌之交岔路口，不得跨越分
      向限制線，占用來車車道搶先左轉，竟疏未注意貿然跨越
      分向限制線，占用來車道搶先左轉進該路口，適有原告騎
      乘車牌號碼000-000號普通重型機車，沿德美路由東往西
      方向直行至此，2車閃煞不及而發生碰撞，致原告人車倒
      地（下稱系爭車禍），受有左橈尺骨遠端骨折、頭部外傷
      合併蜘蛛膜下腔出血、右眼挫傷合併左眉撕裂傷(7公分)
      ，右膝挫傷合併擦傷及顏面部骨折等傷害（下稱系爭傷勢
      ），並進而造成永久性中度失智症，併伴有行為障礙。被
      告涉犯上開過失傷害行為，業經本院刑事庭以110年度交
      簡字第309號判決處有期徒刑3月在案（下稱系爭刑案，系
      爭刑案僅認定原告受有系爭傷勢，嗣經原告上訴二審審理
      中）。原告於發生車禍後，送醫急救及住院，於109年3月
      23日出院，轉送護理之家照護及代為接送至醫院門診治療
      。本件被告應負全責，爰依侵權行為之法律關係提起本件
      訴訟等語。
（二）原告因被告過失傷害行為所受之損害，包含下列費用：
　  1.109年3月11日起至同年月23日看護費用新臺幣（下同）3
      萬1,200元。
    2.醫療費用3萬3,622元。
    3.護理之家照護費用每月2萬5,000元，以餘命11.64年計算
      ，共需349萬2,000元。
    4.精神慰撫金50萬元。
    5.以上共計405萬6,822元，扣除保險公司理賠144萬5,919元
      ，被告尚應給付原告261萬903元。
（三）並聲明：
　  1.被告應給付原告261萬903元，及自起訴狀繕本送達翌日起
      至清償日止，按週年利率5%計算之利息。
　　2.願供擔保，請准宣告假執行。
二、被告則以：系爭刑案僅認定原告因系爭車禍受有系爭傷勢，
    且原告就系爭傷勢，並無至護理之家接受長期照顧之必要。
    另原告主張受有永久性中度失智症，依伴有行為障礙等情形
    ，是與其本身的高齡老化，出現腦部萎縮、腦室擴大與腦血
    管硬化的情形，有一定程度的困果關係，是原告於護理之家
    所支付照費用，並非係因系爭車禍所生之損害；又被告於件
    事故後，即坦承肇事，且積極與原告進行調解，惟兩造就賠
    償金額無法達成共識，被告現已年邁而無謀生能力，尚需仰
    賴子女扶養為生，原告請求慰撫金50萬元過高，且應扣除已
    請領之強制險理賠費用等語置辯。並聲明：（一）原告之訴
    駁回。（二）如受不利判決，願供擔保，請准宣告免為假執
    行。
三、得心證之理由：
（一）原告主張上開發生車禍之過程及原告受有系爭傷勢等事實
      ，業據其提出彰化基督教醫療財團法人彰化基督教醫院（
      下稱彰基醫院）診斷書、秀傳醫療財團法人彰濱秀傳紀念
      醫院（下稱彰濱秀傳醫院）診斷證明書等為證，復經本院
      調取系爭刑案卷宗核閱無訛，亦有該案刑事判決在卷可稽
      。被告除就原告是否因系爭車禍，受有永久性中度失智症
      ，併伴有行為障礙有爭執外，其餘均為被告所不爭執，堪
      信為真。是本件爭點應為：1.原告之永久性中度失智症併
      伴有行為障礙與系爭車禍是否有因果關係？2.本件原告可
      請求之損害賠償金額為何？茲析述如下。
（二）按因故意或過失不法侵害他人之權利者，負損害賠償責任
      ；汽車、機車或其他非依軌道行駛之動力車輛，在使用中
      加損害於他人者，駕駛人應賠償因此所生之損害。但於防
      止損害之發生，已盡相當之注意者，不在此限；不法侵害
      他人之身體或健康者，對於被害人因此喪失或減少勞動能
      力，或增加生活上之需要時，應負損害賠償責任；不法侵
      害他人之身體、健康、名譽、自由、信用、隱私、貞操，
      或不法侵害其他人格法益而情節重大者，被害人雖非財產
      上之損害，亦得請求賠償相當之金額，民法第184條第1項
      前段、第191條之2、第193條第1項、第195條第1項前段分
      別定有明文。又按汽車在未劃設慢車道之雙向二車道、劃
      有分向限制線之路段行駛時，不得駛入來車之車道內；汽
      車行駛至交岔路口，左轉彎時，應距交岔路口三十公尺前
      顯示方向燈或手勢，換入內側車道或左轉車道，行至交岔
      路口中心處左轉，並不得占用來車道搶先左轉；轉彎車應
      讓直行車先行，道路交通安全規則第97條第2款、第102條
      第1項第5款、第7款分別定有明文。查被告於上揭時、地
      騎乘肇事車輛，行駛至系爭交岔路口時，疏未注意禮讓直
      行車先行，且貿然跨越分向限制線，占用來車道搶先左轉
      進該路口，而不慎撞及原告，造成原告受有傷害等情，此
      有系爭刑案卷宗資料附卷可參，本院參酌系爭刑案卷內交
      通事故資料、現場圖、事故照片、談話紀錄表、交通部公
      路總局車輛行車事故鑑定會覆議會0000000案覆議意見書
      等資料，亦同此認定，被告之行為與原告所受系爭傷害有
      相當因果關係，被告復未舉證證明其就防止損害發生已盡
      相當之注意，自應就不法侵害原告之身體、健康負賠償責
      任。
（三）另原告主張其因系爭車禍受有永久性中度失智，及伴有行
      為障礙等語，並提出臺中榮民總醫院鑑定書、彰濱秀傳醫
      院診斷證明書、身心障礙證明等為證，被告則以前詞置辯
      。經查：
　　1.彰濱秀傳醫院111年5月6日診斷證明書記載，原告因創傷
      性硬腦膜下出血，伴有少於30分鐘意識喪失之後遺症；失
      智症，伴有行為障礙，導致認知功能損傷，中度失智，目
      前無特定療法可治癒失智症，需專人24小照護。
　　2.另系爭刑案上訴二審審理時，委託臺中榮民總醫院鑑定原
      告於車禍後產生中度失智之症狀，與系爭車禍有無相當因
      果關係，鑑定結果略以：原告於彰基醫院109年3月6日CT
      電腦斷層報告記載：多處蜘蛛膜下出血、硬腦膜下出血、
      第三腦室出血、顱骨骨折，符合車禍創傷，且為中度以上
      之腦外傷，可能遺留之神經功能損傷及障礙機會較高，經
      111年1月14日本院精神部之鑑定後達中度失智之等級依醫
      療常理論，此中度失智之症狀與腦外傷後之遺留神經障礙
      有相當之因果關係；原告精神鑑定呈現中度認知功能障礙
      ，日常生活無法自理需要他人協助，且有明顯憂鬱情緒，
      其診斷符合「中度失智症合併憂鬱情緒」；原告於彰基醫
      院住院期間的病歷紀錄顯示原告雖然意識，卻有顯著認知
      功能障礙、失定向感（時間地點不清楚）、無法配合治療
      處置而必須給予肢體約束等情形；出院後至護理之家的照
      護紀錄顯示：原告於109年3月23日入住仍需要腹部約束、
      需要他人協助照顧飲食與日常生活，於109年8月19日取得
      中度失智症的身心障礙證明；原告於車禍後，持續有認知
      功能障礙，生活無法自理，需要他人照顧。原告於車禍前
      可以獨自生活、騎乘機車、從事部分資源回收工作，車禍
      受傷後認知功能顯著障礙，生活無法自理需要他人協助，
      其「中度失智之症狀與系爭車禍有相當因果關係」；又高
      齡的失智症通常是多重病因，原告於109年3月6日的CT電
      腦斷層報告記載腦部老化萎縮、腦室擴大與血管硬化的情
      形，符合高齡老化經常出現的腦部狀況。原告的中度失智
      與本身的高齡老化出現腦部老化萎縮、腦室擴大與腦血管
      硬化的情形，有一定程度的因果關係。是原告車禍後的失
      智症，除車禍腦傷的因素之外，有相當程度受到本身高齡
      老化的影響，但原告於車禍前的病歷無針對認知功能的評
      估記載，而難以推斷本身高齡老化對於失智症病因的比重
      等情，有臺中榮民總醫院精神鑑定報告書在卷可憑。
　　3.是由上可知，原告於系爭車禍發生前，雖無相關病歷資料
      可證原告有失智之症狀，惟原告於發生車禍時，已為77歲
      之高齡老者，並有腦部老化萎縮、腦室擴大與腦血管硬化
      的情形，車禍發生後，又再受有腦外傷而造成神經功能損
      傷及障礙，而導致原告產生認知功能障礙、喪失定向感、
      生活無法自理，而需要他人照顧。顯見原告之中度失智症
      確與系爭車禍事故仍有相當因果關係。是原告請求被告賠
      償其因失智症所產生之相關損害，亦屬有據。
（四）茲就原告請求之各項損害賠償，審核如下：
　　1.系爭傷勢所生之醫療費用及看護費用部分：
　　　原告主張因系爭車禍受有傷，因而支出醫療費用共計3萬3
      ,622元，及109年3月11日至同年月23日看護費用3萬1,200
      元，業據其提出彰基醫院、彰濱秀傳醫院收據、看護費收
      據等為證，且被告對此亦不爭執，此部分均應予准許。
    2.護理之家照護費用部分：
　　  原告主張其因系爭事故而罹有中度失智症，伴有行為障礙
      ，需專人23小照護，自彰基醫院出院後，現於長欣護理之
      家接受照護，每月費用2萬5,000元乙節，業據原告提出彰
      濱秀傳醫院111年5月6日診斷證明書、長欣護理之家收款
      明細等在卷可稽。以原告於109年時實歲為77歲，109年臺
      灣省簡易生命表男性所示平均餘命10.3年作為計算基礎（
      原告所提出之簡易生命表為全體，故不予採用）。基此，
      依霍夫曼式計算法扣除中間利息（首期給付不扣除中間利
      息）核計其金額為249萬6,741元【計算方式為：25,000×9
      9.00000000+(25,000×0.6)×(100.00000000-00.00000000)
      =2,496,741.24405。其中99.00000000為月別單利(5/12)%
      第123月霍夫曼累計係數，100.00000000為月別單利(5/12
      )%第124月霍夫曼累計係數，0.6為未滿一月部分折算月數
      之比例(10.3×12=123.6[去整數得0.6])。採四捨五入，元
      以下進位】。從而，原告自109年起至餘命止，得請求照
      護費用為249萬6,741元。　
    3.精神慰撫金部分：　
　　  按人格權受侵害時，以法律有特別規定者為限，得請求損
      害賠償或慰撫金，民法第18條第2項定有明文。次按不法
      侵害他人人格權，被害人受有非財產上損害，請求加害人
      賠償相當金額慰撫金時，法院對於慰撫金之量定，應斟酌
      實際加害情形，所造成影響、被害人痛苦之程度、兩造之
      身分地位、經濟情形及其他各種狀況，以核定相當之數額
      （最高法院47年度台上字第1221號、51年度台上字第223
      號判決意旨參照）。本院審酌原告因被告之過失傷害行為
      ，受有系爭爭傷勢及中度失智症，其精神上自受有相當之
      痛苦，並參酌兩造之身分、教育程度、經濟狀況、本件事
      發原因、經過、被告侵權行為情節及原告所受之傷害程度
      等一切情況，認原告請求被告賠償精神慰撫金50萬元，尚
      屬過高，應以25萬元方屬適當。
    4.綜上，本件原告得請求被告賠償之金額為281萬1,563元【
      計算式：3萬3,622元＋3萬1,200元＋249萬6,741＋25萬元＝28
      1萬1,563元】。
（五）再按保險人依強制汽車責任保險法規定所為之保險給付，
      視為被保險人損害賠償金額之一部分；被保險人受賠償請
      求時，得扣除之，強制汽車責任保險法第32條定有明文。
      是強制險之被保險人於該範圍內之損害賠償責任即因而解
      免，因此原告上開得請求之金額應扣除各項已領取之保險
      金後，如有剩餘方得再向被告請求賠償。查原告因系爭車
      禍而受領之強制險金額為144萬5,919元（即三級失能給付
      140萬元、醫療給付4萬5,919元），有南山產物保險股份
      有限公司111年5月30日南山（理）字第111063號函在卷可
      佐，是此部分款項自應從原告得請求金額中扣除，則原告
      黄智娟得請求被告賠償之金額應為136萬5,644元（計算式
      ：281萬1,563元-144萬5,919元＝136萬5,644元）。
（四）末按給付無確定期限者，債務人於債權人得請求給付時，
      經其催告而未為給付，自受催告時起，負遲延責任；其經
      債權人起訴而送達訴狀，或依督促程序送達支付命令，或
      為其他相類之行為者，與催告有同一之效力；遲延之債務
      ，以支付金錢為標的者，債權人得請求依法定利率計算之
      遲延利息；應付利息之債務，其利率未經約定，亦無法律
      可據者，週年利率為百分之五，民法第229條第2項、第23
      3條第1項前段及第203條分別定有明文。本件原告請求被
      告賠償上開費用，係以支付金錢為標的，且無確定給付期
      限，是原告就上揭所得請求之金額，請求自起訴狀繕本送
      達之翌日即110年1月29日起至清償日止，按週年利率5%計
      算之利息，併應准許。
四、綜上所述，原告依侵權行為之法律關係，請求被告應給付13
    6萬5,644元，及自起訴狀繕本送達被告翌日即110年1月29日
    起至清償日止，按週年利率5%計算之利息，為有理由，應予
    准許；逾此範圍之請求，則無理由，應予駁回。
五、本件事證已臻明確，兩造其餘攻擊防禦方法及所提證據，核
    與判決結果無影響，毋庸逐一論述，併此敘明。
六、本件原告勝訴部分，係就民事訴訟法第427條訴訟適用簡易
    程序所為被告敗訴之判決，依同法第389條第1項第3款規定
    ，應依職權宣告假執行，並依同法第392條第2項規定，依職
    權宣告被告如預供相當擔保，得免為假執行。原告就勝訴部
    分所為宣告假執行之聲請，僅在促使法院為此職權之行使，
    本院自不受其拘束，仍應逕依職權宣告假執行，惟此部分聲
    請既已依職權宣告，無再命原告提供擔保之必要，此部分不
    另為准駁之諭知，附此敘明。至於原告敗訴部分之請求，既
    為無理由而駁回，其假執行之聲請自失所依附，應併予駁回
    。
七、本件原告係於刑事訴訟程序提起民事訴訟，經本院刑事庭裁
    定移送前來，依刑事訴訟法第504條第2項規定，無庸繳納裁
    判費。且本件訴訟繫屬期間亦未增生訴訟費用事件，故無訴
    訟費用負擔問題，併予敘明。
中　　華　　民　　國　　111 　年　　7 　　月　　12　　日
                  臺灣彰化地方法院彰化簡易庭
                      法　官　李欣恩
以上正本係照原本作成。　　　　　　　　　　　
如不服本判決，應於送達後20日內，向本院提出上訴狀並表明上
訴理由，如於本判決宣示後送達前提起上訴者，應於判決送達後
20日內補提上訴理由書（須附繕本）。　　　　　　　　　　
中　　華　　民　　國　　111 　年　　7 　　月　　13　　日
                      書記官  顏麗芸